【裁判字號】    97,訴,2079
【裁判日期】    980525
【裁判案由】    損害賠償
【裁判全文】
臺灣桃園地方法院民事判決              97年度訴字第2079號
原      告  甲○○
訴訟代理人  范坤棠律師
複  代理人  陳韻如律師
            徐建弘律師
被      告  乙○○
訴訟代理人  許巍騰律師
上列當事人間因被告殺人未遂案件，原告提起刑事附帶民事訴訟
請求損害賠償，經本院刑事庭以97年度附民字第120 號裁定移送
前來，本院於民國98年5 月11日辯論終結，判決如下：
    主  文
被告應給付原告新臺幣壹佰伍拾捌萬陸仟肆佰拾貳元，及自民
國九十七年九月二十二日起至清償日止，按週年利率百分之五計
算之利息。
原告其餘之訴駁回。
訴訟費用由被告負擔百分之五十三，餘由原告負擔。
本判決第一項，於原告以新臺幣伍拾萬元為被告供擔保後，得
假執行；被告如以新臺幣壹佰伍拾捌萬陸仟肆佰拾貳元為原告
預供擔保或提存，免為假執行。
原告其餘假執行之聲請駁回。
    事實及理由
一、原告主張：
  (一)被告於民國93年12月15日凌晨4 時許，夥同訴外人王振權、
    馮智源及綽號「小P 」之男子，於桃園縣平鎮市○○路○ 段
    452 號便利商店，手持球棒、鋁棒等兇器，攻擊原告頭部及
    全身，致原告頭部顱內嚴重出血、四肢撕裂傷、頭骨破裂凹
    陷等，被告上開不法行為業經鈞院以97年度訴字第936 號判
    決有期徒刑5 年6 月在案。
  (二)原告依侵權行為之法律關係，請求被告賠償原告下列損害：
    1.醫藥費用：原告支出壢新醫院之復健費用新台幣（下同）
      43,955元、醫療費用61,697元、住院費用295,186 元及長
      庚醫院之醫療費用162,273 元，合計為563,111 元。
    2.看護費用：原告因被告不法侵害，致身體遭受嚴重傷害，
      行動根本無法自主，有看護照料生活起居之必要，爰僅以
      93年12月15日起迄94年12月14日止，計算看護費用，前半
      年需全日看護，花費402,600 元（計算式：2,200 元×18
      3 日＝402,600 元），後半年需半日看護，花費218,400
      元（計算式：1,200 元×182 日＝218,400 元），合計為
      621,000 元 。
    3.醫療復健器材及醫療用品：原告購買外科手術用包布等手
      術用品、醫療復健器具，支出91,190元。
    4.減少勞動能力：原告原就讀資料處理科系，日後接觸高科
      技產業為應然，爰以原告成年至65歲強制退休止，以每月
      最低基本工資17,280元計算，原告每年所得減少勞動能力
      減損之損害為41,472元（計算式：17,280元×20% 減少比
      例×12個月＝41,472元），以霍夫曼計算45年（原告20歲
      至65歲之工作期間）扣除中間利息後一次給付為963,423
      元（計算式：41,472元×23.2307 ＝963,423 元）。
    5.精神慰撫金：原告於案發時僅17歲，因被告暴戾戕害身心
      ，迄今仍癱瘓在家，行動顯著障礙，所受痛苦非言語所能
      形容。另因傷口創痛時有癲癇發生，更是嚴重創及心靈深
      處，爰請求非財產上損害賠償200萬元。
    6.綜上合計為4,238,724 元，扣除同案之訴外人王振權、馮
      智源之和解金額125 萬元後，被告應賠償原告2,988,724
      元。
  (三)並聲明：
    1.被告應給付原告2,988,724 元，及自起訴狀繕本送達被告
      之翌日起至清償日止，按年息5 ％計算之利息。
    2.願供擔保，請准宣告假執行。
二、被告則以：
  (一)原告請求看護費用621,000 元、減少勞動能力損失963,423
    元及精神慰撫金200 萬元均屬過高，另原告與王振權、馮智
    源和解時，有免除王振權與馮智源其他應賠償之部分，故王
    振權與馮智源就本件損害賠償應負擔部分，高於125 萬元之
    利益應歸於被告。
  (二)並聲明：
    1.原告之訴及假執行之聲請均駁回。
    2.如受不利益之判決請准供擔保宣告免為假執行。
三、兩造不爭執事項:
  (一)被告與訴外人王振權、馮智源及姓名年籍不詳綽號「小P 」
    之男子共同傷害原告，如本院97年度訴字第936 號刑事判決
    事實欄所認定之事實。
  (二)訴外人王振權、馮智源分別以60萬元及65萬元，合計125 萬
    元與原告和解。原告並已就此125 萬元於本件請求金額項目
    扣除。
  (三)原告支出醫療費用563,111元及增加生活上支出91,190元。
  (四)原告提出之證據1至證據13之形式上真正。
四、法院之判斷：
  (一)原告起訴主張被告於93年12月15日凌晨4 時許，在桃園縣平
    鎮市○○路452 號「OK便利商店」內，購買香煙之際，與原
    告發生口角爭執，被告於離開超商後心生怨懟，邀訴外人王
    振權、馮智源及姓名年籍不詳綽號「小P 」之男子，由被告
    負責準備3 支鋁製球棒及1 支木製球棒，於當日凌晨4 時30
    分許至上開便利商店，4 人分持木製及鋁製球棒朝正於店內
    後方之原告頭部及身體猛烈敲擊，致原告因此受有頭部外傷
    併顱內出血與外傷性癲癇、左肘骨折併脫位之傷害，經多次
    開顱手術以摘除腦內血腫等情，為被告所不爭執，並有臺灣
    桃園地方法院檢察署97年度偵緝字第149 號起訴書及本院97
    年度訴字第936 號刑事判決在卷足稽（見本院97年度審附民
    字第73號卷第19、20頁，本院卷第3 至7 頁），堪認屬實。
    則本件所應審酌者：1.原告主張其因被告之共同侵權行為，
    請求所支出看護費用621,000 元、減少勞動能力損失963,42
    3 元及請求精神慰撫金200 萬元有無理由？2.訴外人王振權
    、馮智源就本件損害賠償金額高於125 萬元之部分，其利益
    是否歸於被告？
  (二)按因故意或過失，不法侵害他人之權利者，負損害賠償責任
    。不法侵害他人之身體或健康者，對於被害人因此喪失或減
    少勞動能力或增加生活上之需要時，應負損害賠償責任。再
    按不法侵害他人之身體、健康、名譽、自由、信用、隱私、
    貞操，或不法侵害其他人格法益而情節重大者，被害人雖非
    財產上之損害，亦得請求賠償相當之金額。民法第184 條第
    1 項前段、第193 條第1 項、第195 條第1 項分別定有明文
    。被告與訴外人王振權、馮智源、綽號「小P 」男子共同不
    法侵害原告人格法益，造成原告受有損害，原告請求被告負
    損害賠償責任，於法洵屬有據。茲就原告請求賠償之損害，
    逐項審究如下：
    1.醫療費用：原告主張其支出醫療費用563,111 元，並提出
      壢新醫院檢附之就診醫療費用明細、壢新醫院收據34件、
      保險對象診療資料及自付醫療費用摘錄表、壢新醫院保險
      明細表、財團法人長庚紀念醫院（林口）分院函附醫療費
      用明細表（見本院97年審附民字第73號卷第23至30頁、第
      31至39頁、第40至42頁、第43頁、第44至52頁）為證，復
      為被告所不爭執，堪認屬實，原告此部分之請求，應予准
      許。
    2.看護費用：原告因本件侵權行為，於93年12月15日至壢新
      醫院住院，12月16日因腦內出血，右側接受去顱骨及腦內
      血腫去除手術，術後接受復健治療，於94年1 月15日出院
      ；又於94年6 月10日再次入院，於6 月11日接受顱骨重建
      手術，於6 月21日出院；原告之神經功能的恢復前半年最
      為重要，故復健及看護宜全天照護半年後，若意識恢復可
      以“半天“看護。…」等情，有原告所提壢新醫院95年1
      月4 日壢新醫字第2005120094號函及95年2 月13日壢新醫
      字第2006020011號函（見本院97年度審附民字第73號卷第
      53、54頁）在卷可稽，依原告所受傷害之嚴重程度，原告
      主張其受傷初期前6 個月之日常生活均需他人協助照顧，
      後半年則需半日看護，自屬有據。另依卷附壢新醫院95年
      2 月13日壢新醫字第2006020011號函所載，本地看護中心
      標準：全日看護費用為2,200 元，半日看護費用為1,200
      元乙節，為被告所不爭執，則原告請求被告給付93年12月
      15日起迄94年12月14日止之看護費用共621,000 元【計算
      式：（2,200 元×183 日）＋（1,200 元×182 日）＝62
      1,000 】，自屬有據，應予准許。
    3.醫療復健器材及醫療用品：原告主張其購買外科手術用包
      布等手術用品、醫療復健器具支出91,190元，業據其提出
      壢新醫院手術用品購買證明、統一發票、估價單（見本院
      97年審附民字第73號卷第56、57頁）為證，此為被告所不
      爭執，此部分請求，應予准許。
    4.減少勞動能力：原告主張以每月最低基本工資17,280元計
      算，其每年勞動能力減損20% ，合計年損失41,472元，計
      算原告20歲至65歲止，扣除中間利息後，一次給付金額為
      963,423 元等語。經查，原告因被告共同侵權行為致左側
      肢障併功能障礙（永遠）及癲癇發作後遺症，將影響其工
      作。原告如未來工作是門房，將稍微影響工作（低於20%
      ），且原告左肢障已一年之久，根據經驗，多半無法恢復
      ，影響勞動力，此有壢新醫院95年1 月4 日壢新醫字第20
      05120094號函、壢新醫院95年2 月13日壢新醫字第200602
      0011號函在卷可考（見本院97年度審附民字第73號卷第53
      、54頁）。又壢新醫院於97年8 月8 日出具之診斷證明書
      亦載明：「…病人目前左側癱瘓，無法從事工作，無法上
      課。」（見本院97年度審附民字第73號卷第58頁）。且原
      告係77年6 月13日出生，其於本件侵權事故發生時為17歲
      ，其於當時雖尚無謀生能力，惟依其上開傷害判斷，顯可
      預期其將來謀生能力將受損，自得請求被告賠償損害。經
      參酌原告遭受侵害前之身體健康狀態，及其係就讀於育達
      高級中學附設進修學校資料處理科（參見本院94年度訴字
      第1367號侵權行為損害賠償事件，原告所提出之民事追加
      被告、準備理由暨調查證據狀，卷一第49頁），將來謀生
      能力尚可，應可預期其每月薪資收入應可依行政院勞工委
      員會核定之最低基本工資每月17,280元，折算年收入為20
      7,360 元，是原告主張以每月最低基本工資17,280元計算
      ，其每年勞動能力減損20% ，合計年損失41,472元計算，
      自屬有據。惟參酌勞動基準法第54條第1 項第1 款關於退
      休年齡之規定，應認原告之工作能力以計算至其年滿60歲
      時止為當，是原告於20歲時起有工作能力，至其於60歲退
      休時為止，其有工作能力之期間應以40年計算，則依年別
      5%複式霍夫曼計算法（第1 年不扣除中間利息）扣除中間
      利息後，原告得1 次請求被告賠償其減損勞動能力20% 之
      損害為897,563 元【計算式：41,472×21.00000000 （此
      為應扣除40年中間利息之霍夫曼係數）=897,563元（元以
      下四捨五入，下同）】，逾此部分之請求，不應准許。
    5.精神慰撫金：按不法侵害他人之身體、健康、名譽、自由
      、信用、隱私、貞操，或不法侵害其他人格法益而情節重
      大者，被害人雖非財產上之損害，亦得請求賠償相當之金
      額，民法第195 條第1 項前段定有明文。原告因被告共同
      侵權行為致受前揭傷害，並遺有中度肢障之終身障害，不
      僅嚴重戕害其生活及生涯規劃，更使其精神陷入極度不安
      ，美好前程幾全破滅，經衡量被告為前揭侵權行為時，僅
      因細故爭執，即憤而糾眾持兇器傷人，手段殘忍，及原告
      所受傷害之嚴重程度，不僅無法完全復原，並遺有肢體偏
      癱之之後遺症，身心俱創，及斟酌兩造之身分、資力（參
      本院卷第20至23頁之稅務電子閘門財產所得調件明細表）
      ，認原告請求被告賠償200 萬元之精神慰撫金，稍屬過高
      ，應以100萬元為適當。
    6.合計原告所受損害之金額為3,172,864 元（計算式：醫療
      費用563,111 元＋看護費用621,000 元＋醫療復健器材及
      醫療用品91,190元＋減少勞動能力897,563 元＋精神慰撫
      金100 萬元＝3,172,864 元）。
  (三)次按數人共同不法侵害他人之權利者，連帶負損害賠償責任
    ﹔連帶債務人相互間，除法律另有規定或契約另有訂定外，
    應平均分擔義務。債權人向連帶債務人中之一人免除債務，
    而無消滅全部債務之意思表示者，除該債務人應分擔之部分
    外，他債務人仍不免其責任。民法第185 條第1 項前段、第
    280 條前段、第276 條第1 項分別定有明文。又「數人共同
    不法侵害他人之權利者，連帶負損害賠償責任；又債權人向
    連帶債務人中之一人免除債務，而無消滅全部債務之意思表
    示者，除該債務人應分擔之部分外，他債務人仍不免其責任
    ，為民法第185 條第1 項、第276 條第1 項所明定。和解如
    包含債務之免除時，自有上開規定之適用。」（最高法院94
    年度台上字第614 號判決意旨參照）。被告與訴外人王振權
    、馮智源、綽號「小P 」男子共同不法侵害原告之權利，為
    共同侵權行為人，自應連帶負損害賠償責任，其內部並應平
    均分擔其義務。原告所受損害總額為3,172,864 元，則各連
    帶債務人內部分擔義務各為793,216 元。又原告曾與訴外人
    王振權及其法定代理人、訴外人馮智源及其法定代理人分別
    成立和解（參本院94年度訴字第1367號侵權行為損害賠償卷
    一第76頁、第188 頁），依其和解書及和解筆錄內容，除約
    定王振權及其法定代理人、馮智源及其法定代理人分別賠償
    原告60萬元、65萬元而清償外，並由原告免除渠等其餘請求
    ，惟原告並無消滅全部債務之意思，有該和解書及和解筆錄
    可稽，因之原告與連帶債務人王振權、馮智源和解，雖有免
    除渠等部分債務，亦僅免除渠等應分擔之部分，始對被告生
    免除之絕對效力，因之連帶債務人王振權、馮智源因清償、
    免除，對連帶債務人之被告發生債務消滅之效力金額合計為
    1,586,432 元（即清償：600,000 元+650,000元=1,250,000
     元 ，免除：193,216 元+143,216元=336,432元，合計1,25
    0,000 元+336,432元=1,586,432元），被告抗辯連帶債務人
    王振權、馮智源因清償、免除，於金額於1,586,432 元之範
    圍內效力及於被告等語，應可採信。
  (四)末按，給付無確定期限者，債務人於債權人得請求給付時，
    經其催告而未為給付，自受催告時起，負遲延責任。其經債
    權人起訴，或依督促程序送達支付命令，或為其他相類之行
    為者，與催告有同一之效力；遲延之債務，以支付金錢為標
    的者，債權人得請求依法定利率計算之遲延利息，民法第22
    9 條第2 項、第233 條第1 項前段分別定有明文。從而，原
    告本於侵權行為之法律關係，請求被告給付1,586,432 元（
    計算式：0000000-0000000=0000000） ，及自起訴狀繕本送
    達之翌日即97年9 月22日起至清償日止，按週年利率5%計算
    之利息，為有理由，應予准許；逾此範圍之請求，為無理由
    ，應予駁回。
  (五)假執行宣告：兩造均陳明願供擔保，請准為假執行及免為假
    執行之宣告，就原告勝訴部分，核無不合，爰分別酌定相當
    之擔保金額准許之。至於原告敗訴部分，其假執行之聲請即
    失所依據，應併予駁回。
  (六)本件事證已臻明確，兩造其餘攻擊防禦方法及舉證，經核於
    判決之基礎及結果均無影響，無庸一一論列，附此敘明
  (七)訴訟費用負擔之依據：民事訴訟法第79條。
中    華    民    國    98    年    5     月    25    日
                  民事第三庭    法  官  黃斯偉
以上正本係照原本作成
如對本判決上訴，須於判決送達後20日內向本院提出上訴狀
中    華    民    國    98    年    5     月    25    日
                                書記官  伍幸怡


司法院資訊處製作；財團法人民間司法改革基金會備份。
